臺灣板橋地方法院刑事裁定　　　　　　100年度金重訴字第5號
公　訴　人　臺灣板橋地方法院檢察署檢察官
被　　　告　林蔚山
上一人
選任辯護人　葉建廷律師
　　　　　　陳世杰律師
　　　　　　宋耀明律師
被　　　告　周雲楠
上一人
選任辯護人　彭上華律師
被　　　告　黃仁宏
上一人
選任辯護人　林曉玟律師
　　　　　　陳錦旋律師
被　　　告　許嘉成
上一人
選任辯護人　張炳煌律師
　　　　　　連元龍律師
上列被告因證券交易法等案件，經檢察官提起公訴（98年度偵字
第13655 號、99年度偵字第8262號、第18759 號、100 年度偵字
第4902號、第7937號、第14073 號、第16575 號、第20704 號）
，本院裁定如下：
    主  文
林蔚山、周雲楠、黃仁宏、許嘉成應繼續限制出境、出海。
    理  由
一、按被告經法官訊問後，雖有第101 條第1 項或第101 條之1
    第1 項各款所定情形之一而無羈押之必要者，得逕命具保、
    責付或限制住居；羈押之被告，得不命具保而限制其住居，
    停止羈押。刑事訴訟法第101 條之2 前段、第116 條分別定
    有明文。限制出境屬限制住居處分方法之一，法院對被告限
    制出境處分所應遵循之法定程序及應調查、審酌之事項，與
    命限制住居之要件並無二致。法院為保全追訴、審判之進行
    或刑罰之執行，得限制被告住居所或出境，惟仍應視被告有
    無刑事訴訟法第101 條第1 項或同法第101 條之1 第1 項各
    款所列之情形為斷（最高法院99年度台抗字第426 號裁定參
    照）。又限制出境、出海僅在保全刑事偵查、審判、執行之
    順利進行，屬於刑事訴訟之保全程序，非為確定被告對於本
    案是否應負擔罪責或是否應科處刑罰之問題，關於限制出境
    、出海之事由是否具備及必要性之審酌，僅須依自由證明法
    則，對前揭要件事實，證明至使法院相信「很有可能如此」
    之程度即可，而非採嚴格證明法則。倘依卷內證據顯示，被
    告犯罪嫌疑重大，有出境滯留他國不歸而逃亡之可能性存在
    ，足以影響審判之進行或刑罰之執行，依法得為必要之限制
    出境、出海之強制處分，以確保被告到庭接受審判或執行。
    復按國民有涉及重大經濟犯罪或重大刑事案件嫌疑，經權責
    機關通知入出國及移民署者，入出國及移民署應禁止其出國
    ，入出國及移民法第6 條第1 項第6 款、第4 項定有明文。
    而所謂「重大經濟犯罪或重大刑事案件」之認定標準，依同
    法第7 條第3 項規定，係由主管機關即內政部會同法務部定
    之。內政部及法務部乃依上開規定，於民國97年8 月1 日修
    正公佈「國民涉及重大經濟犯罪重大刑事案件或有犯罪習慣
    不予許可或禁止入出國認定標準」（下稱認定標準）之法規
    命令，於該認定標準第2 條第1 款、第3 款規定國民涉及刑
    法第339 條、第342 條，且被害人數在30人以上或被害金額
    或所獲利益在新臺幣（下同）3 千萬元以上，應認定涉嫌重
    大經濟犯罪；該標準第3 條規定國民涉及稅捐稽徵法第41條
    、第43條第1 項及第2 項、商業會計法第71條，且被害金額
    或所獲利益在3 千萬以上，應認定涉嫌重大經濟犯罪；該標
    準第4 條第4 款規定國民涉及證券交易法第171 條至第174
    條之罪，且斟酌當時社會狀況，足以危害經濟發展，破壞金
    融安定者，應認定其涉嫌重大經濟犯罪。
二、經查，被告林蔚山、周雲楠、黃仁宏、許嘉成所涉違反證券
    交易法等案件，經本院訊問後，認被告林蔚山涉違反公司法
    第9 條不實增資罪、刑法第214 條使公務員登載不實文書罪
    、商業會計法第71條第5 款利用不正當方法致使財務報表發
    生不實結果罪、刑法第342 條第1 項背信罪、證券交易法第
    171 條第1 項第3 款、第2 項之特殊背信等罪，有被告林蔚
    山之供述，證人周雲楠、周素梅、黃仁宏、鄭芝俐、唐進傳
    、徐鴻亮、陳杰懋、詹志屏、蔡鎮坤、陳清香、蔡錫棟、鄭
    孟浩、林端鑫、陳燕玉、楊誠義、藍文鴻、許家蘭、劉一蓀
    之證述、卷附通達公司之董事會議事錄、林蔚山之華南銀行
    帳戶交易明細表、財政部臺灣省北區國稅局98年9 月22日北
    區國稅審二字第0980018669號函與附件各金融機構之交易憑
    證、通達公司轉帳傳票、合作金庫銀行取款憑條及匯款申請
    書代收人傳票各2 紙、通達國際公司存摺影本1 紙、華南商
    業銀行匯款回條聯2 紙、尚志資產公司匯款與通達公司之傳
    票記錄及內部簽呈、銀行授信資料、大同集團融資及96年後
    資金用途明細、通達國際公司授信總歸戶資料各1 份、尚志
    投資公司與被告周雲楠所定之股權買賣契約書、大同集團融
    資通達國際公司數額明細、還款與通達國際公司之明細資料
    各1 份、大同公司自96年度起至99年度止之各年度合併財報
    （年報）等在卷可證；被告周雲楠涉犯違反公司法第9 條、
    刑法第214 條使公務員登載不實文書罪、商業會計法第71條
    第5 款利用不正當方法致使財務報表發生不實結果罪、刑法
    第342 條第1 項背信罪、商業會計法第71條第1 款填製不實
    會計憑證罪、稅捐稽徵法第41條逃漏稅捐罪、同法第43條第
    1 項教唆或幫助逃漏稅捐罪、刑法第216 條、第215 條之行
    使業務登載不實文書罪、第339 條第1 項之詐欺取財等罪，
    有被告周雲楠之供述，證人鄭芝俐、周素梅、石宜瑄、周美
    蓉、郭七琨、余鈞洋、林文魁、李之孚、余鈞洋、謝政堯、
    馬玉琢、吳麗華、陳律道、周如亮、廖明正之證述，並有財
    政部臺灣省北區國稅局函覆與附件不實交易與付款明細表及
    各項交易憑證、財政部臺灣省北區國稅局第三課於95年11月
    16日內部簽呈及附表、穎加公司之登記資料、祖母綠公司存
    摺、壬龍公司等公司相關資料、合作金庫函覆之交易明細、
    現金提款與無摺存款交易憑證、被告鄭鴻福、周如亮、張文
    昌、郭七琨及余鈞洋之開戶資料與往來明細、財政部臺灣省
    北區國稅局裁罰書、該局查核後製作之通達國際公司92年、
    93年、94年、95年1 至6 月虛偽進銷貨名單、通達國際公司
    之專案調檔統一發票查核名冊、通達國際公司總分類帳、明
    耀通運公司與海遞公司所製作之提單1 批、外匯局函覆與金
    源順等公司進行外匯匯入匯出等交易查詢列印報表、臺北關
    稅局（096 ）北出緝字第0078號處分書與查緝過程拍攝照片
    等；被告黃仁宏部分涉犯證券交易法第171 條第1 項第3款
    、第2 項之特殊背信等罪，有被告黃仁宏之供述，及同上述
    被告林蔚山部分所示之證據；被告許嘉成涉犯商業會計法第
    71條第1 款填製不實會計憑證罪、證券交易法第174 條第1
    項第6 款虛偽記載財務報告等罪，此有被告許嘉成之供述、
    證人林郭文豔、陳培真、梁益彰、王瑄瑄、龔鍾嶸、廖軒晟
    之證述，並有安永聯合會計師事務所（100 ）安永字第0300
    35號文會計師複核意見書、證券發行人財務報告編製準則及
    商業會計處理準則、GLOBAL DEPOSITARY SHARES COLLAR
    TRANSACTION 契約、大同公司支付傳票、支付傳票（報支憑
    單）、華南商業賣匯交易憑證、匯出匯款明細、台新銀行、
    華南銀行之匯出匯款申請書、匯出匯款交易憑證、大同公司
    財務管理傳票、轉帳傳票、匯款指示單、匯款指示單、轉帳
    通知單等在卷可稽，足認其等之犯罪嫌疑重大。
三、查被告周雲楠及其辯護人經本院以電話通知進行訊問程序，
    其等均無故不到庭，有事實足認被告周雲楠有逃亡之虞；再
    被告林蔚山、黃仁宏所涉證券交易法第171 條第1 項第3 款
    之罪，法定刑為3 年以上10年以下有期徒刑，同條第2 項，
    犯罪所得金額達新臺幣1 億元以上，法定刑為7 年以上有期
    徒刑，符合刑事訴訟法第101 條第1 項第3 款之重罪，另被
    告許嘉成所涉證券交易法第174 條第1 項第6 款之罪，法定
    刑為1 年以上7 年以下有期徒刑，法定刑亦非輕，而重罪常
    伴有逃亡之高度可能，係趨吉避凶、脫免刑責之基本人性，
    再衡諸重大經濟犯罪背後往往隱藏之鉅大經濟利益、不法犯
    罪所得甚高，行為人於獲得利益後，有極大誘因驅使逃避刑
    事處罰以享受經濟犯罪之成果，被告林蔚山、周雲楠、黃仁
    宏、許嘉成因犯上開各罪經檢察官起訴，且知悉該等犯罪之
    法定刑均非輕，被告林蔚山、黃仁宏、許嘉成於本院訊問時
    均堅詞否認犯罪（見本院100 年11月17日訊問筆錄第3 頁、
    第8 至10頁），考量被告林蔚山、周雲楠擔任公司負責人，
    黃仁宏、許嘉成亦擔任公司財務主管，其等之個人財力狀況
    遠比一般社會受薪階級佳，海內外具有相當資產，且被告等
    人近五年入出國相當頻繁，此有入出境資訊連結作業資料在
    卷可參，被告林蔚山等4 人出境滯留他國不歸而逃亡之可能
    性甚高，有相當理由認為其等有逃亡之虞，再參酌被告4 人
    所涉犯罪事實，對社會侵犯之危害性及國家刑罰權遂行之公
    益考量，與被告4 人入出境自由之私益，兩相權衡後，認對
    被告4 人限制出境、出海之強制處分尚屬適當、必要，合乎
    比例原則，為確保本件訴訟及證據調查程序之順利進行，實
    有依刑事訴訟法第101 條之2 前段規定，對被告4 人為限制
    出境、出海之必要。況被告林蔚山、周雲楠所涉商業會計法
    第71條第5 款利用不正當方法致使財務報表發生不實結果罪
    之罪名，符合「國民涉及重大經濟犯罪、重大刑事案件或有
    犯罪習慣不予許可或禁止入出國認定標準」第3 條第2 款規
    定，且被害金額超過3 千萬元；被告周雲楠所涉刑法第339
    條詐欺取財罪之罪名，亦符合該認定標準第2 條第1 款規定
    ，且被害金額超過3 千萬元，被告林蔚山、黃仁宏所涉證券
    交易法第171 條第1 項第3 款、第2 項之特殊背信罪、被告
    許嘉成證券交易法第174 條第1 項第6 款虛偽記載財務報告
    罪之罪名，亦符合該認定標準第4 條第4 款規定，且本院斟
    酌社會狀況，認足以危害經濟發展，破壞金融安定，應認定
    其等涉嫌重大經濟犯罪，本院衡酌以上各節，認被告林蔚山
    等4 人涉及重大經濟犯罪，並依入出國及移民法第6 條第1
    項第6 款、第4 項規定通知內政部入出國及移民署對被告4
    人為限制出境、出海，於法有據。至被告4 人在本件偵查階
    段，雖均能按期到庭，惟仍無從據以認為其將來即無棄保潛
    逃之可能，則為本件訴訟程序之順暢進行、發現真實及將來
    可能刑罰之執行，仍有繼續限制其出境之必要。
四、依刑事訴訟法第220條，裁定如主文。
中    華    民    國   100    年    11    月    23    日
                  刑事第四庭  審判長法  官  連育群
                                    法  官  陳苑文
                                    法  官  張瓊華
以上正本證明與原本無異
如不服本裁定應於送達後5日內向本院提出抗告狀
                                    書記官  謝雪紅
中    華    民    國   100    年    11    月    25    日